臺灣高等法院高雄分院刑事判決　　　　九十三年度上訴字第一０五六號
　　上　訴　人
　　即　被　告　甲○○
右上訴人因違反毒品危害防制條例案件，不服臺灣高雄地方法院九十三年度訴字第一
三九０號中華民國九十三年八月十七日第一審判決（起訴案號：臺灣高雄地方法院檢
察署九十三年度毒偵字第一七三九號），提起上訴，本院判決如左：
      主    文
上訴駁回。
      事    實
一、甲○○曾於民國（下同）八十八年間因持有第二級毒品案件，經臺灣高雄地方法
    院判處有期徒刑五月確定，於八十九年十二月十一日執行完畢。又於八十九年間
    因施用毒品案件，經觀察勒戒、強制戒治後，經台灣高雄地方法院檢察署檢察官
    於八十九年十二月二十七日以八十九年度戒毒偵字第一三九二號不起訴處分確定
    ；復於九十一年間因施用毒品案件，經同署檢察官聲請強制戒治並起訴，經臺灣
    高雄地方法院於九十二年二月十三日判處有期徒刑六月確定（目前尚在執行中）
    ；仍不知悔改，復於九十三年四月四日下午六時二十分許（起訴書誤為同日下午
    二時三十分許）起回溯二十四小時內之某時點（約四月四日凌晨二時許），在高
    雄市○○區○○路朋友之住處，先後施用第一級毒品海洛因及第二級毒品甲基安
    非他命各一次。嗣於九十三年四月四日下午二時三十分許，在高雄市○○區○○
    路一七四巷巷口，為警查獲其持有第一級毒品海洛因一包（淨重一．五三公克，
    包裝重０．二六公克）及第二級毒品甲基安非他命二包（毛重分別為三十三公克
    及三十八公克，合計毛重七十一公克），並經警對甲○○採尿（九十三年四月四
    日下午六時二十分許）送驗後，始知悉上情，並扣得上開第一級毒品海洛因一包
    及第二級毒品安非他命二包。
二、案經高雄市政府警察局移送台灣高雄地方法院檢察署檢察官偵查起訴。
      理    由
一、訊據上訴人即被告甲○○（下稱被告）供認有於前開時地施用第二級毒品安非他
    命之犯行不諱，惟矢口否認有施用第一級毒品海洛因之犯行，辯稱：我沒有施用
    海洛因之習慣，可能是朋友將二種毒品混合在一起，我才會施用海洛因云云；其
    於原審審理中辯稱：我僅施用過安非他命一次，並未施用過海洛因，而其所持有
    被警方查獲之海洛因係朋友所寄放云云。惟查，前開於被告身上為警查獲之海洛
    因及其丟包之安非他命，係被告分別以新台幣三千元及三萬三千元向綽號「阿土
    」購得，並供其自己施用等之事實，已據被告於警訊時供承不諱（見警卷第二頁
    ）；且被告於警訊時所採之尿液，經送檢驗結果分別呈嗎啡及甲基安非他命之陽
    性反應，有高雄市立凱旋醫院九十三年四月十二日高市凱醫檢字第０一七七四號
    煙毒尿液檢驗成績書影本乙份附卷可稽（見偵查卷第九頁）；而該尿液經原審法
    院依職權送高雄醫學大學附設中和紀念醫院檢驗，結果亦呈甲基安非他命、嗎啡
    之陽性反應，此亦有該院九十三年七月十三日編號九三０七－八二號檢驗報告乙
    份在卷可憑（見原審卷第五十七頁）。而海洛因施用入人體後，水解還原成嗎啡
    ，再循嗎啡之代謝方式排出體外，已據行政院衛生署藥物食品檢驗局（七三）藥
    檢壹字第三０二二一號函說明綦詳。又安非他命經口服投與後約百分之七十於二
    十四小時內自尿中排出，且依目前常用的尿液安非他命或嗎啡篩檢方式，包括酵
    素免疫方析法、薄層色層分析法和放射免疫分析法，在文獻報告中，確實有藥品
    或食物因交叉反應，可在尿液中測試中產生偽陽性之安非他命或嗎啡反應，惟利
    用精密之儀器分析，將可排除偽陽性之可能，得到正確的答案，因此篩檢結果必
    須進一步確認；而目前最常用之確認方法為氣相層析質譜儀（ＧＣ／ＭＳ），此
    乃因在乙好的操作條件下，以氣相層析質譜儀作藥物及其代謝產物定性及定量分
    析，幾乎不會有偽陽性反應產生，亦有行政院衛生署藥物食品檢驗局八十一年二
    月八日八一藥檢壹字第００一一五六號函說明綦詳。又被告上開尿液之檢驗均係
    以免疫分析法過濾後，再以採氣相層析質譜儀法加以確認，業據上開檢驗報告二
    紙記載明確，應無呈現偽陽性之可能，顯見被告確有於採尿前之二十四小時內某
    時施用海洛因及甲基安非他命無誤。況前開扣案之粉末一包、晶體二包，檢驗驗
    結果認定粉末一包含第一級毒品海洛因成分（淨重一．五三公克，包裝重０．二
    六公克），晶體二包檢出第二級毒品甲基安非他命成分（毛重分別為三十三公克
    及三十八公克，合計毛重七十一公克，總淨重六五．八八公克），亦有法務部調
    查局九十三年五月十二日調科壹字第二二００一七一五六號鑑定通知書暨內政部
    警政署刑事警察局九十三年四月二十七日刑鑑字第０九三００八一七０二號鑑驗
    通知書各乙份附卷可按（見偵查卷第二十九頁、四十一頁）；參諸依台灣地區施
    用毒品並無將第一級毒品海洛因及第二級毒品安非他命混合施用之情事；準此，
    被告前開所辯係卸責之詞，不足採信，被告前開施用海洛因及甲基安非他命之犯
    行堪以認定。
二、按犯毒品危害防制條例第十條之罪，經觀察、勒戒後，檢察官依據勒戒處所之陳
    報，認受觀察、勒戒人無繼續施用毒品之傾向者，應即釋放，並為不起訴之處分
    ；認受觀察、勒戒人有繼續施用毒品之傾向者，檢察官應聲請法院裁定令入戒治
    處所強制戒治，其期間為六個月以上，至無繼續強制戒治必要為止，但最長不得
    逾一年。觀察、勒戒或強制戒治執行完畢釋放後，五年內再犯第十條之罪者，檢
    察官應依法追訴，毒品危害防制條例第二十條第二項、第二十三條第二項分別定
    有明文。查被告前因施用毒品案件，經觀察勒戒、強制戒治後，經台灣高雄地方
    法院檢察署檢察官於八十九年十二月二十七日以八十九年度戒毒偵字第一三九二
    號不起訴處分確定；又於九十一年間因施用毒品案件，經同署檢察官聲請強制戒
    治並起訴，復經臺灣高雄地方法院於九十二年二月十三日判處有期徒刑六月確定
    ，亦有上開不起訴處分書及刑事判決書各一份在卷可按；被告於強制戒治執行完
    畢釋放後，五年內再犯本件毒品危害防制條例第十條第一項、第二項之罪，依前
    開說明，自應依法論科。
三、查海洛因、安非他命分別係毒品危害防制條例第二條第一項第一款、第二款所列
    舉之第一級毒品、第二級毒品。核被告施用第一級毒品海洛因、第二級毒品安非
    他命之行為，分別係犯毒品危害防制條例第十條第一項之施用第一級毒品罪及同
    條第二項之施用第二級毒品罪。被告持有毒品海洛因、安非他命之低度行為，應
    分別為施用之高度行為所吸收，均不另論罪。又被告所犯上開施用第一級毒品、
    施用第二級毒品等二罪間，犯意各別，行為互異，自應分論併罰。又被告前於八
    十八年間因持有第二級毒品案件，經臺灣高雄地方法院判處有期徒刑五月確定，
    於八十九年十二月十一日執行完畢之事實，不但經被告供明在卷，復有臺灣高等
    法院被告全國前案紀錄表在卷一份可按，其於執行完畢後五年內，再犯最重本刑
    為有期徒刑以上之本罪，為累犯，應依刑法第四十七條之規定加重其刑。
四、原審認被告罪證明確，因而適用毒品危害防制條例第十條第一項、第二項，第十
    八條第一項前段，刑法第十一條、第四十七條、第五十一條第五款規定，並審酌
    被告前因施用毒品案件，經送觀察勒戒、強制戒治及判處徒刑後，仍未能徹底戒
    絕毒品，再犯本件施用毒品罪，顯見其無戒毒悔改之意，惟念其施用足以導致精
    神障礙、性格異常，甚至造成生命危險之毒品，乃戕害一己之身體健康，所為尚
    未害及他人，且僅各施用海洛因及甲基安非他命一次，又犯後未能坦承犯行顯無
    悔悟之意等一切情狀，就被告所犯施用第一級毒品部分量處有期徒刑一年，施用
    第二級毒品部分量處有期徒刑七月，並定其應執行刑為有期徒刑一年五月。並敘
    明上開扣案海洛因一包（淨重一．五三公克，包裝重０．二六公克）及第二級毒
    品甲基安非他命二包（毛重分別為三十三公克及三十八公克，合計毛重七十一公
    克、總淨重六五．八八公克），分別為第一、二級毒品，爰依毒品危害防制條例
    第十八條第一項前段規定併予宣告沒收銷燬之。經原判決認事用法，核無不合，
    量刑亦屬允當。被告上訴意旨否認施用第一級毒品，指摘原判決不當，為無理由
    ，應予駁回。
據上論結，應依刑事訴訟法第三百六十八條，判決如主文。
本案經檢察官朱文彬到庭執行職務。
中      華      民      國      九十三    年      十一  月    十六      日
                                      臺灣高等法院高雄分院刑事第四庭
                                          審判長法官  蕭權閔
                                                法官  陳吉雄
                                                法官  李嘉興
右正本證明與原本無異。
施用第二級毒品部分，不得上訴。
施用第一級毒品部分，如不服本判決，應於判決送達後十日內向本院提出上訴狀，其
未敘述理由者並應於提出上訴狀後十日內向本院補提理由書（應附繕本）。
                                    法院書記官  劉金萍
中      華      民      國      九十三    年      十一  月    十六      日
附錄本判決論罪科刑法條：
毒品危害防制條例第十條
  施用第一級毒品者，處六月以上五年以下有期徒刑。
  施用第二級毒品者，處三年以下有期徒刑。
